臺灣板橋地方法院民事判決　　　　　　　 94年度訴字第196號
原　　　告　丙○○
訴訟代理人　翁瑞麟律師
被　　　告　台北縣政府
法定代理人　甲○○
訴訟代理人　乙○○
上列當事人間請求給付補償金事件，經本院於民國94年7 月28日
言詞辯論終結，判決如下：
    主  文
原告之訴駁回。
訴訟費用由原告負擔。
    事  實
甲、原告方面：
壹、聲明：
一、先位聲明：被告應給付原告新台幣（下同）325 萬5,034 元
    ，及自起訴狀繕本送達翌日起至清償日止，按年息百分之5
    計算之利息。
二、備位聲明：
（一）被告應給付原告75萬9,584 元，及自起訴狀繕本送達翌日
      起至清償日止，按年息百分之5 計算之利息。
（二）請求確認原告與被告就坐落台北縣萬里鄉○○里○○段磺
      溪子小段150 、150 之3 、150 之4 地號土地之租賃關係
      存在。
（三）被告應依臺灣省國有林事業區出租造林地管理辦法第5 條
      第1 項第1 款、第10條第1 項第1 款、第12條第1 項第1
      款規定就上項土地上之林木由原告採伐分收。
貳、陳述：
一、原告於民國61年12月向被告台北縣政府承租台北縣萬里鄉○
    ○里○○段磺溪子小段150 地號（嗣於81年5 月20日分割增
    加150 之1 至150 之3 地號）公有土地從事造林，租約自61
    年9 月21日起至70年9 月20日止共9 年；期滿後雙方續約直
    至80年契約期滿，原告要求續約並補發契約，被告先由農業
    局行文通知於80年5 月14日前往勘查現場，經勘查結果認為
    ：「該承租地目前均種植琉球松約15年生造林，林相中庸。
    已符合臺灣省國有林事業區造林管理辦法第9 條第2 項規定
    『造林成績優良，無違反契約或有關法令者』之規定應予補
    發續租」；惟該承租地已部分（即15 0之1 、150 之2 地號
    部分）劃入陽明山國家公園範圍內，被告詢問內政部營建署
    陽明山國家公園管理處就是否續約表示意見，該處則以「基
    於自然生態保育與維護國家公園景觀之原則建議『不宜同意
    該地作為租地造林用地』」。被告就未劃入國家公園範圍內
    部分承租地萬里鄉○○里○○段磺溪子小段150 （嗣於88年
    2 月2 日再分割增加150 之4 地號）、150 之3 地號林地是
    否續約則延宕未決，遲至84年1 月13日始答覆：「150 之1
    、150 之2 地號位於陽明山國家公園區內，據該公園管理處
    函示：基於自然生態保育與維護國家公園景觀之原則，不同
    意續租作為租地造林用地，並將視經營管理需要暨年度預算
    分配情形優先納入地上物協議補償考量。至於150 、150 之
    3 地號土地，位於國家公園區外，同意續租」；惟該決定距
    原告80年申請已近3 年，承租地早已蔓草叢生整理上有重大
    困難，詎被告再於84年2 月7 日推翻前函稱：「原告所附身
    分證影本職業欄記載係『台肥六廠鉗工』與承租林地資格不
    符」要求終止租約繳回林地。
二、原告上開租約終止後，就已劃入國家公園範圍內之萬里鄉○
    ○里○○段磺溪子小段150 之1 、150 之2 地號地上物部分
    由陽明山國家公園管理處於89年7 月6 日就150 之2 地號發
    放補償費169 萬1,558 元；同屬國家公園範圍內之150 之1
    地號則未見處理。按「林務局因政府政策需要停止出租造林
    地時，得終止租約，租地造林人不得異議，所造林木得依約
    分收或予以補償」，臺灣省國有林事業區出租造林地管理辦
    法第3 條第2 項定有明文。茲就補償金額及法律關係分述如
    下：
（一）原告承租國有林地面積為11.0415 公頃（起訴狀漏列同小
      段150 之4 地號面積1 平方公尺），已補償部分150 之2
      地號面積3.7758公頃。
（二）同小段150 之2 地號土地已由陽明山國家公園管理處建請
      被告不予續租，且原告所造林木無法砍伐僅得請求補償，
      本筆土地面積3.7758公頃補償金額2,114,448 元，由原告
      領取80％為1,691,558 元，以該標準計算150 之1 地號面
      積1.6955公頃應補償金額為949,480 元，由原告領取80％
      為759,584 元（計算式：1.6955×2,114,448 ÷3.7758×
      0.8 ＝759,584 ）。本筆土地雖然於81年5 月分割後由陽
      明山國家公園管理處撥用，僅為使用權之變更未涉及權屬
      變更，自無民法第425 條適用，且該處未明文表示負擔補
      償金支出，亦無民法第300 、301 條適用，自仍以被告為
      補償機關。
（三）同小段150 、150 之3 、150 之4 地號面積合計5.5702公
      頃以上述150 之2 地號補償標準計算補償金為3,119,312
      元，由原告領取80％為2,495,450 元（計算式：5.5702×
      2,114,448 ÷3.7758×0.8 ＝2,495,450）。 依雙方租約
      第11、12條及臺灣省國有林事業區出租造林地管理辦法第
      3 條關於被告得終止租約收回林地之規定並未包含被告所
      稱「承租人身分變更」，被告片面終止租約顯然違反前揭
      管理辦法第9 條第2 款規定，被告終止租約既屬違法則雙
      方契約仍為有效自明。
（四）同小段150 （含150 之4）、150之3 地號林地劃入山坡地
      保育區，依行政院農業委員會94年4 月14日農授林務字第
      0941720270號函說明二（二）所示，本二筆土地上之林木
      能否砍伐僅受森林法第10條限制，被告復為該法第2 條所
      稱主管機關，故請求被告依職權查明本二筆土地上是否有
      規定禁止採伐限制？倘本二筆土地受森林法現制無法砍伐
      則被告應依臺灣省國有林事業區出租造林地管理辦法第3
      條第2 項給付補償金2,495,450 元與上述150 之1 地號補
      償金合計為32 5萬5,034 元（列為先位聲明第1 項）；倘
      本二筆土地未受森林法禁止砍伐限制，依臺灣省國有林事
      業區出租造林地管理辦法第8 條規定原告自得主張收取林
      木，並依同法第5 條第1 項第1 款、第10條第1 項第1 款
      、第12條第1 項第1 款規定報請被告核准後砍伐分收標售
      （列為備位聲明第2 、3 項）。
三、對被告抗辯之陳述：
（一）被告辯稱「80年4 月原告以原契約書遺失為由申請補發租
      約」，實際上應為申請續租及補發租約，此由原證2 、3
      、5 函主旨欄均記載「續租補發」字眼甚明。被告另謂80
      年5 月14日勘查報告記載造林木琉球松約15年生已成林，
      無除草必要，然此與原證4 被告延宕近4 年始同意續租係
      屬二事。
（二）被告以原告申請續租時所附身分證影本職業欄登記「臺肥
      六廠鉗工」與農委會規定承租人身分限定為農民不符，否
      准原告續租無補償地上物之必要云云。惟查：
　１、由被證9 投保資料顯示原告自44年起訖85年1 月31日止均
      服務於臺灣肥料股份有限公司，臺肥公司除肥料生產外另
      致力於經濟作物之開發，原告以農業專長經原耕農就業輔
      導委員會引薦進入臺肥公司從事農業相關工作，被告答辯
      狀併記載「系爭人丙○○先生於民國61年檢具自耕能力證
      明書承租本府代管國有地」，原證2 函記載「承租地目前
      均種植琉球松約15年生造林，林相中庸」等語，足資證明
      原告具備造林之相關技能。
　２、被證7 農委會函示係認為公司法之負責人不得承租公有山
      坡地，是否能比附援引於原告申請續約之情況已非無疑？
      況依雙方租約第11、12條及臺灣省國有林事業區出租造林
      地管理辦法第3 條關於被告得終止租約收回林地之規定並
      未包含被告所稱「承租人身分變更」，被告片面終止租約
      顯然違反前揭管理辦法第9 條第2 款規定。
（三）被告終止租約既不符合租約第11、12條及臺灣省國有林事
      業區出租造林地管理辦法第3 條規定，且依被證6 顯示萬
      里鄉○○里○○段磺溪子小段150 、150 之3 地號林地劃
      入山坡地保育區，受限於法令規定禁止採伐林木，顯係被
      告因政策需要終止租約自應依同辦法第3 條第2 項規定：
      「林務局因政府政策需要停止出租造林地時，得終止租約
      ，租地造林人不得異議，所造林木得依約分收或予以補償
      」，就原告所造林木依約分收或予以補償，惟因同小段15
      0 、150 之3 地號林地劃入山坡地保育區，僅能請求金錢
      補償。
參、證據：提出下列證物為證，並聲請向行政院農業委員會函詢
    兩造系爭土地租約有關依約分收規定是否為法令禁止，及向
    陽明山國家公園管理處函詢系爭150 之1 地號土地補償費是
    否由該處編列預算支付。
原證1 ：租約影本1 件。
原證2 ：臺北縣政府80北府農2 字第147817號函影本1 件。
原證3 ：臺北縣政府80北府農2 字第154150號函影本1 件。
原證4 ：臺北縣政府83北府農2 字第446512號函影本1 件。
原證5 ：臺北縣政府84北府農2 字第36084 號函影本1 件。
原證6 ：內政部營建署陽明山國家公園管理處89營陽企字第5263
        號函影本1 件。
原證7 ：臺灣省國有林事業區出租造林地管理辦法影本1 件。
原證8 ：臺灣肥料公司30年雜誌節本影本1 件。
原證9 ：土地登記謄本1 件。
乙、被告方面：
壹、聲明：如主文第1 項所示。
貳、陳述：
一、原告於61年檢具「自耕能力證明書」承租被告代管座落台北
    縣萬里鄉○○里○○段磺溪子小段150 地號國有土地從事造
    林，期間自61年9 月1 日起至70年9 月20日止，租約期滿後
    未新訂租約，原告延至80年4 月以原契約書遺失為由，申請
    從新發給新契約。被告於80年4 月22日收到原告補發契約書
    之申請後，隨即於80年5 月14日辦理現場會勘作業，會勘結
    果其承租地種植造林木琉球松約15年生，已成林，林相中庸
    ，惟內政部營建署陽明山國家公園管理處與勘代表表示，該
    地號土地位屬陽明山國家公園區外範圍及園區之一般管制區
    、特別景觀區，基於自然生態保育（國家公園區內不宜砍伐
    林木）與維護國家公園景觀之原則，位於陽明山國家公園範
    圍內之部分，建請被告不宜放租。被告為承租人權益免於遭
    受損失，洽請內政部營建署陽明山國家公園管理處針對地上
    造林木做處理，該處亦回函表示由被告代為辦理查估作業，
    以憑協議補償等，惟位於國家公園內確實位置、面積尚待釐
    清，後經臺灣省政府地政處測量總隊完成分割並經汐止地政
    事務所完成總登記，共分割為4 筆地號，為下萬里加投段磺
    溪子小段150 、150 之1 、150 之2 、150 之3 ，其中150
    之1 、150 之2 位於陽明山國家公園區內，且陽明山國家公
    園管理處將對地上林木給予補償。自原告於80年4 月申請補
    發契約書起至83年底，期間係被告與內政部營建署陽明山國
    家公園管理處就放租範圍及地上林木補償事宜予以釐清，並
    非原告所述延宕未決，且依80年5 月14日現場會勘租地造林
    勘查報告記載造林木琉球松約15年生已成林，造林木既已成
    林，已無除草管理之必要，當無原告所言承租地雜草叢生整
    理上有重大困難之情事。
二、被告於83年底與內政部營建署陽明山國家公園管理處釐清放
    租範圍（萬里鄉○○里○○段磺溪子小段150 、150 之3 地
    號2 筆）後，即發函通知原告檢附相關資料辦理續租事宜，
    惟原告所附身份證影本職業欄登記為「臺肥六廠鉗工」與行
    政院農委會規定「宜林地之承租人限定為農民、農民團體或
    農業企業機構，而農民身份之認定，應依農業發展條例第三
    條第一項第三款之規定為準」不符）。被告即於84年2 月7
    日以84北府農2 字第36084 號函請自行處理地上林木後歸還
    土地。萬里鄉○○里○○段磺溪子小段150 、150 之3 地號
    2 筆土地，係因承租資格不符，被告不同意續租而中止租約
    ，並非如原告所述依契約第9 條規定：「政府機關為實行都
    市計畫認為有提供公共利益事業使用之必要時得終止契約，
    並按實補償地上物」，且經查原告於申請續租當時確實為臺
    肥員工且加入勞工保險，明顯與農業發展條例「農民」身份
    之規定不符，被告自無補償地上物之必要。
三、萬里鄉○○里○○段磺溪子小段150 之1 、150 之2 地號2
    筆土地劃為陽明山國家公園範圍內，內政部營建署陽明山國
    家公園管理處因作業疏失，獨漏150 之1 地號未予補償（土
    地管理者為財政部國有財產局）部分，已同意視年度預算分
    配予以核撥補償金，且劃為國家公園區內係屬政府政策，非
    被告不同意續租，自無須對該地號土地地上物給予補償。
四、原告於租約期滿（70年9 月20日）後，延至80年申請補發新
    契約書，被告於84年2 月7 日以84北府農2 字第36084 號函
    通知其身分證職業欄「台肥六場鉗工」與當時承租林地之資
    格不符，退還續租資料不同意續租，因尚未完成續約，雙方
    已無租賃關係存在，故本縣萬里鄉○○里○○段磺溪子小段
    150 （含150 之4）、150之3 地號土地，原告與被告已無租
    賃關係存在。另被告於前揭函文已明確表示，由原告依規定
    處理地上林木，繳回林地，自始至終並無禁止原告採伐林木
    ，且該地號土地林木被告至今未予採伐亦未另行放租，原告
    可依林產物伐採查驗規則辦理。
參、證據：提出下列證物為證。
被證1 ：原告重新契約發給申請書影本1 件。
被證2 ：內政部營建署80年5 月24日80營陽企字第2535號函影本
        1 件。
被證3 ：臺北縣政府80年5 月30日80北府農2 字第154150號函影
        本1 件。
被證4 ：內政部營建署80年6 月19日80營陽企字第3254號函影本
        1 件。
被證5 ：內政部營建署81年12月16日81營陽企字第7283號函影本
        1 件。
被證6 ：土地登記謄本影本4 件。
被證7 ：行政院農業委員會80年10月3 日80農林字第0143135A號
        函影本1 件。
被證8 ：臺北縣政府84年2 月7 日84北府農2 字第36084 號函影
        本1 件。
被證9 ：勞工保險被保險人投保資料表影本1 件。
    理  由
一、本件原告起訴主張：其於61年12月向被告承租台北縣萬里鄉
    ○○里○○段磺溪子小段150 地號（嗣於81年5 月20日分割
    增加150 之1 至150 之3 地號，復於88年2 月2 日再分割增
    加150 之4 地號）公有土地從事造林，租約自61年9 月21日
    起至70年9 月20日止共9 年，期滿後雙方續約直至80年契約
    期滿，原告要求續約並補發契約，被告先由農業局行文通知
    於80年5 月14日前往勘查現場，經勘查結果認為：「該承租
    地目前均種植琉球松約15年生造林，林相中庸。已符合臺灣
    省國有林事業區造林管理辦法第9 條第2 項規定『造林成績
    優良，無違反契約或有關法令者』之規定應予補發續租」；
    惟該承租地已部分（即150 之1 、150 之2 地號部分）劃入
    陽明山國家公園範圍內，被告詢問內政部營建署陽明山國家
    公園管理處就是否續約表示意見，該處則以「基於自然生態
    保育與維護國家公園景觀之原則建議『不宜同意該地作為租
    地造林用地』」。被告就未劃入國家公園範圍內部分承租地
    萬里鄉○○里○○段磺溪子小段150 、150 之3 地號林地是
    否續約則延宕未決，遲至84年1 月13日始答覆：「150 之1
    、150 之2 地號位於陽明山國家公園區內，據該公園管理處
    函示：基於自然生態保育與維護國家公園景觀之原則，不同
    意續租作為租地造林用地，並將視經營管理需要暨年度預算
    分配情形優先納入地上物協議補償考量。至於150 、150 之
    3 地號土地，位於國家公園區外，同意續租」，詎被告再於
    84年2 月7 日推翻前函稱：「原告所附身分證影本職業欄記
    載係『台肥六廠鉗工』與承租林地資格不符」要求終止租約
    繳回林地。原告於上開租約終止後，就已劃入國家公園範圍
    內之150 之1 、150 之2 地號地上物部分，由陽明山國家公
    園管理處於89年7 月6 日就150 之2 地號發放補償費169 萬
    1,558 元；同屬國家公園範圍內之150 之1 地號則未見處理
    。按「林務局因政府政策需要停止出租造林地時，得終止租
    約，租地造林人不得異議，所造林木得依約分收或予以補償
    」，臺灣省國有林事業區出租造林地管理辦法第3 條第2 項
    定有明文。查150 之2 地號土地已由陽明山國家公園管理處
    建請被告不予續租，且原告所造林木無法砍伐僅得請求補償
    ，本筆土地面積3.7758公頃補償金額2,114,448 元，由原告
    領取80％為1,691,558 元，以該標準計算150 之1 地號面積
    1.6955公頃應補償金額為949,480 元，由原告領取80％為75
    9,584 元（計算式：1.6955×2,114,448 ÷3.7758×0.8 ＝
    759,584）， 本筆土地雖然於81年5 月分割後由陽明山國家
    公園管理處撥用，僅為使用權之變更未涉及權屬變更，自無
    民法第425 條適用，且該處未明文表示負擔補償金支出，亦
    無民法第300 、301 條適用，自仍以被告為補償機關；另15
    0 、150 之3 、150 之4 地號面積合計5.5702公頃以上述15
    0 之2 地號補償標準計算補償金為3,119,312 元，由原告領
    取80％為2,495,450 元（計算式：5.5702×2,114,448 ÷3.
    7758×0.8 ＝2,495,450 ）。而依雙方租約第11、12條及臺
    灣省國有林事業區出租造林地管理辦法第3 條關於被告得終
    止租約收回林地之規定並未包含被告所稱「承租人身分變更
    」，被告片面終止租約顯然違反前揭管理辦法第9 條第2 款
    規定，被告終止租約既屬違法則雙方契約仍為有效自明。又
    150 、150 之3 、150 之4 地號林地劃入山坡地保育區，依
    行政院農業委員會94年4 月14日農授林務字第0941720270號
    函說明二（二）所示，上開土地上之林木能否砍伐僅受森林
    法第10條限制，被告復為該法第2 條所稱主管機關，故請求
    被告依職權查明本二筆土地上是否有規定禁止採伐限制？倘
    該土地受森林法現制無法砍伐，則被告應依臺灣省國有林事
    業區出租造林地管理辦法第3 條第2 項給付補償金2,495,45
    0 元與上述150 之1 地號補償金合計為32 5萬5,034 元（列
    為先位聲明第1 項）；倘上述土地未受森林法禁止砍伐限制
    ，依臺灣省國有林事業區出租造林地管理辦法第8 條規定原
    告自得主張收取林木，並依同法第5 條第1 項第1 款、第10
    條第1 項第1 款、第12條第1 項第1 款規定報請被告核准後
    砍伐分收標售（列為備位聲明第2 、3 項），爰依林地租賃
    之法律關係，訴請判決如聲明所示等情。
二、被告則以：被告於80年4 月22日收到原告補發契約書之申請
    後，隨即於80年5 月14日辦理現場會勘作業，會勘結果其承
    租地種植造林木琉球松約15年生，已成林，林相中庸，惟內
    政部營建署陽明山國家公園管理處與勘代表表示，該地號土
    地位屬陽明山國家公園區外範圍及園區之一般管制區、特別
    景觀區，基於自然生態保育（國家公園區內不宜砍伐林木）
    與維護國家公園景觀之原則，位於陽明山國家公園範圍內之
    部分，建請被告不宜放租。被告為承租人權益免於遭受損失
    ，洽請內政部營建署陽明山國家公園管理處針對地上造林木
    做處理，該處亦回函表示由被告代為辦理查估作業，以憑協
    議補償等，惟位於國家公園內確實位置、面積尚待釐清，後
    經臺灣省政府地政處測量總隊完成分割並經汐止地政事務所
    完成總登記，共分割為4 筆地號，為下萬里加投段磺溪子小
    段150 、150 之1 、150 之2 、150 之3 ，其中150 之1 、
    150 之2 位於陽明山國家公園區內，且陽明山國家公園管理
    處將對地上林木給予補償。而被告於83年底與內政部營建署
    陽明山國家公園管理處釐清放租範圍（萬里鄉○○里○○段
    磺溪子小段150 、150 之3 地號2 筆）後，即發函通知原告
    檢附相關資料辦理續租事宜，惟原告所附身份證影本職業欄
    登記為「臺肥六廠鉗工」與行政院農委會規定「宜林地之承
    租人限定為農民、農民團體或農業企業機構，而農民身份之
    認定，應依農業發展條例第三條第一項第三款之規定為準」
    不符），被告即於84年2 月7 日以84北府農2 字第36084 號
    函請自行處理地上林木後歸還土地，且經查原告於申請續租
    當時確實為臺肥員工且加入勞工保險，明顯與農業發展條例
    「農民」身份之規定不符，被告自無補償地上物之必要。至
    150 之1 、150 之2 地號2 筆土地劃為陽明山國家公園範圍
    內，內政部營建署陽明山國家公園管理處因作業疏失，獨漏
    150 之1 地號未予補償部分，已同意視年度預算分配予以核
    撥補償金，且劃為國家公園區內係屬政府政策，非被告不同
    意續租，自無須對該地號土地地上物給予補償。再原告於租
    約期滿（70年9 月20日）後，延至80年申請補發新契約書，
    被告於84年2 月7 日以84北府農2 字第36084 號函通知其身
    分證職業欄「台肥六場鉗工」與當時承租林地之資格不符，
    退還續租資料不同意續租，因尚未完成續約，雙方已無租賃
    關係存在，故本縣萬里鄉○○里○○段磺溪子小段150 、15
    0 之3 、150 之4 地號土地，兩造已無租賃關係存在，況被
    告於前揭函文已明確表示，由原告依規定處理地上林木，繳
    回林地，自始至終並無禁止原告採伐林木，且該地號土地林
    木被告至今未予採伐亦未另行放租，原告可依林產物伐採查
    驗規則辦理等語置辯。
三、原告主張其於61年12月向被告承租系爭150 地號公有土地從
    事造林，租約期滿後，原告要求續約，被告先由農業局行文
    通知於80年5 月14日前往勘查現場結果，認為除已劃入陽明
    山國家公園範圍內部分（即分割增加之150 之1 、150 之2
    地號部分），不宜同意作為租地造林用地外，其餘部分（即
    分割後150 、150 之3 地號部分）同意續租，嗣被告復於84
    年2 月7 日函稱：「原告所附身分證影本職業欄記載係『台
    肥六廠鉗工』與承租林地資格不符」，要求原告繳回林地之
    事實，為被告所不爭執，固堪信為真實。惟被告則以前詞置
    辯，經查：
（一）按「林務局因政府政策需要停止出租造林地時，得終止租
      約，租地造林人不得異議，所造林木得依約分收或予以補
      償」，臺灣省國有林事業區出租造林地管理辦法第3 條第
      2 項定有明文。查系爭150 之1 、150 之2 地號土地係於
      陽明山國家公園範圍內，是被告以此為由，不同意原告續
      租（或主張終止租約），自屬有據，且150 之2 地號土地
      部分原告已受補償；另150 之1 地號土地，陽明山國家公
      園管理處亦同意就地上林木給予補償，並有該處94年6 月
      13 日 營陽企字第0940002351號函附卷可稽，故原告雖不
      能分收地上林木，然仍不得請求被告予以補償。
（二）次按「宜林地之承租人限定為農民、農民團體或農業企業
      機構，而農民身份之認定，應依農業發展條例第三條第一
      項第三款之規定為準」，有被告提出之行政院農業委員會
      80年10月3 日80農林字第0143135A號函影本1 件在卷可參
      。查系爭150 （含150 之4）、150之3 地號土地，原告於
      84年間辦理續租事宜時，其所附身分證影本職業欄登記為
      「臺肥六廠鉗工」，並以台肥員工身分加入勞工保險，有
      被告提出之台北縣政府84年2 月7 日84北府農2 字第3608
      4 號函及勞工保險被保險人投保資料表等件足憑，是當時
      原告身分顯為勞工而非農民，揆諸上開函釋意旨，被告因
      原告不具農民身分，不同意原告續租（或主張終止租約）
      ，並以前函請原告依規定處理地上林木後，繳回林地，亦
      屬適法，且租地造林地是否禁止採伐造林木，除「森林法
      」第10條所列主管機關限制伐採之4 款情形外，悉依租約
      約定辦理，復有行政院農業委員會94年4 月14日農授林務
      字第0941607249號函在卷可按，本件被告既有請求原告處
      理地上林木，可見並無林木不能分收之限制，故原告先位
      聲明請求被告給予補償，備位聲明請求確認兩造就系爭15
      0 、150 之3 、150 之4 地號土地之租賃關係存在，自無
      理由。又被告既早已函請原告依規定處理地上林木後繳回
      林地，即為同意原告分收系爭150 、150 之3 、150 之4
      地號土地上林木，是原告備位聲明並請求被告應依臺灣省
      國有林事業區出租造林地管理辦法第5 條第1 項第1 款、
      第10條第1 項第1 款、第12條第1 項第1 款規定就上項土
      地上之林木由原告採伐分收云云，亦無理由。
四、綜上所述，本件兩造就系爭林地已無租賃關係存在，其中系
    爭150 之1 地號土地，係於陽明山國家公園範圍內，陽明山
    國家公園管理處有同意就地上林木給予補償；系爭150 、15
    0 之3 、150 之4 地號土地，被告業以84年2 月7 日84北府
    農2 字第36084 號函，請原告依規定處理地上林木後，繳回
    林地，亦早同意原告分收地上林木。從而，原告本於林地租
    賃之法律關係，先位請求被告應給付原告325 萬5,034 元，
    及自起訴狀繕本送達翌日起至清償日止，按年息百分之5 計
    算之利息；備位請求（一）被告應給付原告75萬9,584 元，
    及自起訴狀繕本送達翌日起至清償日止，按年息百分之5 計
    算之利息，（二）確認原告與被告就坐落台北縣萬里鄉○○
    里○○段磺溪子小段150 、150 之3 、150 之4 地號土地之
    租賃關係存在，（三）被告應依臺灣省國有林事業區出租造
    林地管理辦法第5 條第1 項第1 款、第10條第1 項第1 款、
    第12條第1 項第1 款規定就上項土地上之林木由原告採伐分
    收；皆無理由，應予駁回。
五、本件事證已臻明確，兩造其餘主張及攻擊防禦方法，核與判
    決結果不生影響，爰不一一論述。
據上論結，本件原告之訴為無理由，依民事訴訟法第78條，判決
如主文。
中　　華　　民　　國　　94　　年　　8 　　月　　25　　日
                  民事第二庭    法　官　連士綱
以上正本係照原本作成
如對本判決上訴，須於判決送達後20日內向本院提出上訴狀
中　　華　　民　　國　　94　　年　　8 　　月　　29　　日
                                書記官　李宏明
